【裁判字號】    97,裁,5362
【裁判日期】    971218
【裁判案由】    拆遷救濟金
【裁判全文】
最  高  行  政  法  院  裁  定
                                      97年度裁字第5362號
上  訴  人  甲○○
被 上訴 人  經濟部水利署臺北水源特定區管理局
代  表  人  謝政道
上列當事人間拆遷救濟金事件，上訴人對於中華民國95年12月13
日臺北高等行政法院95年度訴更一字第81號判決，提起上訴，本
院裁定如下：
    主  文
上訴駁回。
上訴審訴訟費用由上訴人負擔。
    理  由
一、按對於高等行政法院判決之上訴，非以其違背法令為理由，
    不得為之，行政訴訟法第242條定有明文。依同法第243條第
    1項規定，判決不適用法規或適用不當者，為違背法令；而
    判決有同條第2項所列各款情形之一者，為當然違背法令。
    是當事人對於高等行政法院判決上訴，如依行政訴訟法第24
    3條第1項規定，以高等行政法院判決有不適用法規或適用不
    當為理由時，其上訴狀或理由書應有具體之指摘，並揭示該
    法規之條項或其內容；若係成文法以外之法則，應揭示該法
    則之旨趣；倘為司法院解釋或本院之判例，則應揭示該判解
    之字號或其內容。如以行政訴訟法第243條第2項所列各款情
    形為理由時，其上訴狀或理由書，應揭示合於該條項各款之
    事實。上訴狀或理由書如未依此項方法表明，或其所表明者
    與上開法條規定不合時，即難認為已對高等行政法院判決之
    違背法令有具體之指摘，其上訴自難認為合法。
二、本件上訴人對於台北高等行政法院判決上訴，係主張：依民
    法第1016條規定，上訴人與其妻婚姻關係存續中所取得財產
    為聯合財產，則上訴人與其妻於民國60年所建造碧山村乾溝
    36號及86號房屋2幢，無論所有人名字登記為誰，皆應屬上
    訴人夫妻之聯合財產，只要符合翡翠水庫集水區石碇鄉碧山
    、永安、格頭3村遷村計畫有關發給安遷救濟金之資格，即
    可由上訴人申請發給安遷救濟金，亦經司法院釋字第542號
    解釋在案等語等語，為其論據。惟查關於發給安遷救濟金之
    要件，依「翡翠水庫集水區石碇鄉碧山、永安、格頭三村遷
    村計畫實施方案」，其領取須為有合法房屋並經全部拆除完
    畢之所有權人，而上訴人自承系爭碧山村乾溝36號及86號2
    幢房屋，所有權人均係上訴人之配偶丁德餘，上訴人既非房
    屋所有權人，自無權請求發給安遷救濟金等由，業經原判決
    敘明甚詳，上訴意旨猶執此加以爭執，無非係以其一己對法
    律規定之誤解，任意指摘原審駁斥其主張之理由為不當，而
    未具體表明原判決所適用之法規確有如何違背法令之處，或
    有如何違背司法院解釋及本院判例，及有如何合於行政訴訟
    法第243條第2項所列各款之情形，難認為已對原判決之違背
    法令有具體之指摘。依首揭說明，其上訴自不合法，應予駁
    回。
三、據上論結，本件上訴為不合法，依行政訴訟法第249條第1項
    前段、第104條、民事訴訟法第95條、第78條，裁定如主文
    。
中    華    民    國    97    年    12    月    18    日
                    最高行政法院第二庭
                        審判長法官  高  啟  燦
                              法官  鄭  忠  仁
                              法官  黃  本  仁
                              法官  黃  合  文
                              法官  廖  宏  明
以  上  正  本  證  明  與  原  本  無  異
中    華    民    國    97    年    12    月    19    日
                              書記官  邱  彰  德


司法院資訊處製作；財團法人民間司法改革基金會備份。
